【裁判字號】    95,簡上,212
【裁判日期】    950427
【裁判案由】    詐欺
【裁判全文】
臺灣高雄地方法院刑事判決            95年度簡上字第212號
上  訴  人
即  被  告  甲○○
上列上訴人即被告因詐欺案件，不服本院高雄簡易庭95年度簡字
第240號中華民國95年1月27日第一審簡易判決（聲請簡易判決處
刑書案號：94年度偵緝字第2665號），提起上訴，本院管轄之第
二審合議庭判決如下：
    主  文
上訴駁回。
    事  實
一、甲○○可預見一般取得他人金融帳戶使用之行徑，常與財產
    犯罪所需有密切之關聯，可能係為掩飾不法之財產犯罪，避
    免有偵查犯罪權限之執法人員循線查緝，以確保犯罪所得之
    不法利益，並掩人耳目，竟仍以縱有人以其金融帳戶實施詐
    欺取財犯行，亦不違背其本意之幫助犯意，於民國93年8 月
    間在某不詳地點，將其於93年8 月4 日在臺灣土地銀行五甲
    分行申請開設之帳號000000000000號帳戶存摺、提款卡及提
    款密碼，均交付予姓名年籍不詳之成年人使用。嗣取得甲○
    ○上開帳戶存摺、提款卡及提款密碼等物之姓名年籍不詳之
    人，即意圖為自己不法之所有，於93年8 月22日15時36分許
    ，先以電話簡訊請乙○○撥打電話確認其所有之信用卡是否
    遭盜刷，嗣乙○○依言撥打後，即有另一姓名年籍不詳之女
    子佯稱其信用卡恐已遭盜刷，致乙○○陷於錯誤不疑有他，
    遂依另一自稱存款保險局陳課長之不明人士之指示，分別於
    同年月22日19時7 分許、23日13時56分許、24日14時9 分許
    及25日13時51分許至自動櫃員機進行轉帳匯款各新台幣（下
    同）99,983元，共計399,932 元至上開甲○○所提供之帳戶
    內。該帳戶內之金錢，亦旋即於同日由該不詳姓名年籍之人
    提領殆盡。嗣乙○○發覺受騙，始知上情。
二、案經高雄縣政府警察局移送由台灣高雄地方法院檢察署偵查
    聲請以簡易判決處刑。
    理  由
一、按被告以外之人於審判外之陳述，雖不符刑事訴訟法第159
    條之1 至第159 條之4 等4 條之規定，然若當事人於審判程
    序中同意作為證據，法院審酌該言詞陳述或書面陳述作成時
    之情況，認為適當者，亦得為證據；又當事人、代理人或辯
    護人於法院調查證據時，知有刑事訴訟法第159 條第1 項不
    得為證據之情形，而未於言詞辯論終結前聲明異議者，視為
    有前項之同意，同法第159 條之5 定有明文。此立法意旨在
    於傳聞證據未經當事人之反對詰問予以核實，原則上先予排
    除。惟若當事人已放棄反對詰問權，於審判程序中表明同意
    該等傳聞證據可作為證據；或於言詞辯論終結前未聲明異議
    ，基於尊重當事人對傳聞證據之處分權，及證據資料愈豐富
    ，愈有助於真實發見之理念，且強化言詞辯論主義，使訴訟
    程序得以順暢進行，上開傳聞證據亦均具有證據能力。查本
    案臺灣土地銀行帳號000000000000號帳戶之開戶申請書及交
    易明細表等件，於具有被告以外之人書面陳述之性質者，均
    屬傳聞法則，而經本院依法提示予以調查，檢察官及被告均
    對此未表示異議，且經本院審酌該書面作成時無違法情事，
    均應適宜為本案之證據，先此敘明。
二、訊據被告甲○○故坦承有申請臺灣土地銀行五甲分行帳號00
    0000000000號帳戶等情，惟矢口否認有將其金融帳戶提供他
    人使用之犯行，辯稱：伊是為了申辦現金卡而申請上開帳戶
    ，並將帳戶存摺、提款卡、密碼交給一姓名年籍不詳之業務
    員，委託其申辦現金卡，但後來該名業務說不能辦，把存摺
    還給伊，後來伊搬過很多次家，存摺就遺失了云云。經查：
（一）上開臺灣土地銀行五甲分行帳號000000000000號帳戶係被
      告本人申請開設一節，為被告自承不諱，且有申請書及印
      鑑卡影本各1 紙存卷可查，堪認該銀行帳戶確係由被告所
      申辦無誤。
（二）被害人乙○○受詐騙而匯款計399932元至被告上揭臺灣土
      地銀行五甲分行帳戶之情節，業據證人即被害人乙○○指
      訴綦詳，復有上開臺灣土地銀五甲分行帳戶之交易明細資
      料在卷可稽，堪認被害人確有因受他人詐騙而匯款進入被
      告上開銀行帳戶之事實。
（三）被告雖辯稱：伊曾委託一業務員辦理現金卡，並將存摺、
      提款卡及密碼交付該業務員云云，嗣未申辦成功，已將存
      摺等物返還，惟因數次搬家，存摺等物不知何時遺失云云
      。然縱被告誤信該姓名年籍不詳之人所言，交付其存簿及
      金融卡等物，但被告既已於臺灣土地銀行設立該帳戶完成
      ，若申辦成功，該現金卡即可領款，衡諸常情，被告更應
      審慎小心保管上開帳戶之存摺、金融卡及提款密碼等，以
      免遭人盜領，有豈有將前開物件一併交由不甚熟悉之陌生
      人，而甘冒貸得款項悉數遭人領取，自己仍須向銀行負擔
      債務風險之理？且被告既可前後兩次自該代辦之業務員處
      交付或領回其存摺等物，足見雙方應有基本之認識或聯絡
      方式，然如今卻無法提供相關資料以供調查，其所辯實難
      遽信。
（四）另就該等實際實施詐騙行為之人，渠等既知以他人之帳戶
      掩飾犯罪所得，則其應係聰明狡詐之徒，而非智能愚昧之
      人。渠等當知社會上一般正常之人，如其帳戶存摺、提款
      卡遭竊或遺失，為防止他人拾得或竊得其存摺、提款卡之
      人盜領其存款或做為不法使用而徒增訟累，必於發現後立
      即報警或向金融機構辦理掛失止付。而於原帳戶所有人掛
      失止付後，渠等即無法以拾得或竊得之存摺、提款卡提領
      該帳戶內之存款，在此情形下，如仍以此帳戶作為其犯罪
      工具，則在渠等向他人詐騙，並誘使被害人將款項匯入該
      帳戶後，極有可能因帳戶所有人掛失止付而無法提領，渠
      等大費周章從事於犯罪之行為即失其意義，而無法得償犯
      罪目的，此顯非該等財產犯罪份子所可能犯之錯誤。換言
      之，從事此等財產犯罪之不法集團，若非確知該帳戶所有
      人不會去報警或掛失止付，以確定其等能自由使用該帳戶
      提款、轉帳，其等應不至於以該帳戶從事於財產犯罪。再
      衡以被害人等匯入款項至被告上述帳戶後，該匯款旋即經
      由他人以金融卡提領一空，此有前述帳戶存摺存款對帳單
      附卷可憑，更足見該詐騙之不法集團，於向被害人詐騙時
      ，確有把握該帳戶不會被帳戶所有人掛失止付。綜上，被
      告辯稱不知其帳戶何時遺失，亦無幫助詐欺之犯行，殊不
      足採。
（五）另參以金融機構申辦現金卡之手續，尚無需申請人提供存
      摺正本、提款卡及密碼予金融機構，然需本人親自辦理，
      被告為心智正常之成年人，應有此常識；而金融存款帳戶
      之存摺、提款卡等物，事關存戶個人財產權益之保障，除
      非本人或與本人關係親密者，一般人均有妥為保管防阻他
      人任意使用之認識，難認有自由流通之理由，縱使在特殊
      情況下，偶有交付他人使用之需，亦必深入瞭解用途後，
      再行提供使用。再現今不法份子為掩飾其不法獲利行徑，
      及避免執法人員之追究處罰，經常誘使民眾提供金融機構
      帳戶存摺等資料，渠等再反覆以此帳戶供作對外詐騙或其
      他各種財產犯罪之不法用途使用，並藉此掩飾就各該重大
      犯罪所得財物，此種情形業經電視新聞及報章雜誌等大眾
      傳播媒體多所報導，政府亦極力宣導，期使民眾注意防範
      ，是於一般人本於生活經驗及認識，在客觀上當可預見完
      全不相識或不甚熟識之人要求提供金融機構存款帳戶之存
      摺、提款卡及其密碼等供其使用之行徑，往往與利用該帳
      戶進行詐騙或其他財產犯罪有密切關連。被告係受過教育
      ，有相當之社會經驗且心智成熟之人，對此應知之甚詳，
      其可預見將其帳戶交予他人使用，將可能有助於詐騙份子
      作為收取詐欺他人所得款項、財物之用途，竟仍執意為之
      ，則其主觀上當有任由該等不法份子使用其帳戶之故意無
      疑。
（六）綜上所述，被告辯稱其上開帳戶遺失云云，要屬卸責之詞
      ，顯不足採，本案事證明確，被告犯行洵堪認定，應依法
      論科。
三、被告將其帳戶提供與他人作為詐欺之用，所為係詐欺構成要
    件以外之行為，且無證據可資證明被告與該犯罪份子有犯意
    聯絡或行為分擔，核其所為，係犯刑法第30條第1 項前段、
    第339 條第1 項之幫助詐欺取財罪。被告僅係提供銀行帳戶
    存摺、提款卡及密碼，並未實際參與詐欺過程，應依刑法第
    30 條 第2 項規定論以幫助犯，並依正犯之刑度減輕其刑。
    原審以被告罪證明確，並審酌被告將帳戶提供他人詐欺取財
    使用，使不法之徒藉此輕易詐取財物，致檢警難以追查緝捕
    ，助長詐欺犯罪集團詐騙財物之犯罪風氣，紊亂社會交易秩
    序，且被告犯後飾詞否認犯行，未見悔意等一切情狀，量處
    有期徒刑5月，並諭知易科罰金之折算標準，認事用法核無
    違誤。被告仍執前詞提起本件上訴，即無理由，應予駁回。
據上論斷，依刑事訴訟法第455 之1 第1 項、第3 項、第368 條
，判決如主文。
本案經檢察官丙○○到庭執行職務。
中    華    民    國    95    年    4     月    27    日
                  刑事第七庭     審判長法  官  孫啟強
                                       法  官  卓立婷
                                       法  官  張茹棻
以上正本證明與原本無異。
不得上訴。
中    華    民    國    95    年    4     月    27    日
                                       書記官  陳惠玲
附錄所犯法條：
刑法第339條第1項：
(普通詐欺罪)
意圖為自己或第三人不法之所有，以詐術使人將本人或第三人之
物交付者，處5 年以下有期徒刑、拘役或科或併科1000元以下罰
金。


司法院資訊處製作；財團法人民間司法改革基金會備份。
